【裁判字號】    98,繼,1224
【裁判日期】    980831
【裁判案由】    拋棄繼承
【裁判全文】
臺灣台中地方法院民事裁定              98年度繼字第1224號
聲  請  人  丁○○
即  繼承人
法定代理人  戊○○
            甲○○
上聲請人聲請拋棄繼承權事件，本院裁定如下：
    主      文
聲請駁回。
程序費用由聲請人負擔。
    理      由
一、按遺產繼承人，除配偶外，依左列順序定之：直系血親卑親
    屬、父母、兄弟姐妹、祖父母；又第一順序之繼承人，其親
    等近者均拋棄繼承權時，由次親等之直系血親卑親屬繼承，
    民法第一千一百三十八條、第一千一百七十六條第五項分別
    定有明文，是遺產繼承人除配偶外，若前順位有繼承人時，
    後順位者依法不得繼承，既非繼承人，其聲明拋棄繼承，於
    法不合。申言之，依照民法第一千一百三十八條第一款及第
    一千一百三十九條規定，直系血親卑親屬為第一順序之遺產
    繼承人，被繼承人如有親等不同之直系血親卑親屬時，以親
    等近者為先，以遠者為後。即除有子女外，尚有孫、孫女時
    ，子女為先順序，孫、孫女為後順序繼承人。先順序之繼承
    人全部拋棄繼承時，參照司法院大法官會議第五十七號解釋
    ，應由後順序之繼承人依法繼承（最高法院七十二年台上字
    第三三八二號裁判參照）。
二、本件聲請意旨略以：本件拋棄繼承之被繼承人乙○不幸於民
    國九十八年二月二十三日死亡，聲請人為被繼承人之曾孫，
    因自願拋棄繼承權，提出繼承系統表、拋棄書、切結書、戶
    籍謄本、印鑑證明、存證信函等文件聲請核備等語。
三、本件被繼承人乙○於九十八年二月二十三日死亡，而被繼承
    人之長女林允於八十九年十一月四日死亡，其代位繼承人戊
    ○○、丙○○為被繼承人之孫，聲請人丁○○為被繼承人之
    曾孫等情，有聲請人提出之繼承系統表、戶籍謄本及除戶戶
    籍謄本等件附卷可稽，此部分之主張，固堪信為真實。然被
    繼承人之第一順序子輩繼承人中，次子林東發已於九十八年
    三月二十六日向本院為限定繼承之意思表示，此業經本院依
    職權調取本院九十八年度繼字第七七二號聲請卷宗資料核閱
    屬實。從而，本件被繼承人乙○既有第一順位子輩繼承人林
    東發已為限定繼承，依前開法條規定，聲請人屬順序在後之
    繼承人，未取得繼承權，自無繼承權可拋棄，其聲請拋棄繼
    承自於法不合，應予駁回。
四、依非訟事件法第二十一條第一項前段，裁定如主文。
中    華    民    國    98    年    8    月     31    日
                  家事法庭    司法事務官  羅欣寧
上正本證明與原本無異
如不服本件裁定，得於裁定書送達之翌日起十日內，以書狀敘述
理由，向本庭提起抗告。並應繳納抗告費新台幣一千元（需附繕
本）。
中    華    民    國    98    年    8     月    31    日
                              書  記  官  蔡萍萍


司法院資訊處製作；財團法人民間司法改革基金會備份。
